最高法院刑事判決　　　　　　　九十四年度台上字第八二一號
　　上　訴　人　甲○○
　　　　　　　　　　　　巷33.
上列上訴人因違反毒品危害防制條例案件，不服台灣高等法院中
華民國九十三年十二月十六日第二審判決（九十三年度上重訴字
第六六號，起訴案號：台灣桃園地方法院檢察署九十三年度偵字
第七八六四號），提起上訴，本院判決如下：
    主  文
上訴駁回。
    理  由
本件原判決認定上訴人甲○○有多次違反麻醉藥品管理條例前科
，民國九十年間復因施用第二級毒品安非他命，經台灣彰化地方
法院於九十年十月五日以九十年度易字第一二０四號判處有期徒
刑八月確定，於九十二年三月二十七日假釋出獄，同年四月二十
四日假釋期滿未經撤銷，其未執行之刑，以已執行論。上訴人於
九十三年四月間某日，與真實姓名、年籍不詳，綽號「阿輝」之
成年男子相約見面，「阿輝」委託上訴人前往泰國與一名真實姓
名、年籍不詳，綽號「小陳」之成年男子碰面，再將「小陳」所
交付之第一級毒品海洛因攜帶回台，允諾事成之後支付相當之報
酬。上訴人明知海洛因屬毒品危害防制條例所規定之第一級毒品
，並經我國行政院公告為管制進出口物品，非經許可，不得運輸
、持有，因貪圖利益，竟仍與「阿輝」、「小陳」共同基於運輸
管制物品第一級毒品海洛因來台之犯意聯絡，由上訴人將其護照
交付予「阿輝」以辦理出國簽證，「阿輝」則於九十三年五月一
日某時，在桃園中正國際機場內，將泰國曼谷與台灣間去、回程
機票各一張及已辦妥簽證之護照交付予上訴人，上訴人即於同日
搭乘中華航空公司ＣＩ六九三班次班機飛往泰國曼谷，抵達後先
行入住某不詳飯店，食宿費用則由上訴人自行負擔。嗣「小陳」
將其所有之第一級毒品海洛因一包（驗餘淨重二０七四．八八公
克，包裝重三九一．六公克）藏放在其所有之行李箱箱蓋之夾層
內，並於同年五月三日某時，在泰國曼谷某不詳餐廳內，將該只
行李箱交付予上訴人，告知上訴人在入境台灣後，「阿輝」會在
機場大廳等候，上訴人即在該行李箱內置入其所有之衣物數件，
以使該包第一級毒品海洛因於通關時不易被察覺。上訴人嗣於同
年五月五日，自泰國曼谷搭乘中華航空公司ＣＩ六九六班次班機
返台，將上開管制進出口之第一級毒品海洛因私運入中華民國國
境。嗣上訴人於同日二十三時三十分許通過行李檢查檯時，財政
部台北關稅局（以下簡稱台北關稅局）稽查組人員方國賢自電腦
連線資料得悉上訴人曾犯有違反毒品危害防制條例案件之前科，
故對上訴人詳加檢查，於打開上訴人攜帶之前開行李箱箱蓋時，
察覺重量有異，乃以Ｘ光檢查儀檢查該行李箱，發現該行李箱箱
蓋內夾藏有不明物品，遂將箱蓋割開，當場發覺該包物品，經以
毒品檢驗包試劑檢驗結果，呈嗎啡、海洛因反應，經通知法務部
調查局桃園縣調查站派員處理，而查獲上訴人，並扣得該包海洛
因（驗餘淨重二０七四．八八公克，包裝重三九一．六公克）及
行李箱一只等情。係以上訴人坦承於上開時間搭機返台，經台北
關稅局人員在其攜帶之行李箱箱蓋夾層內查獲扣案之白色粉末，
該粉末送驗結果係第一級毒品海洛因之事實不諱，而該查獲海洛
因之事實，亦經台北關稅局稽查組人員方國賢於第一審審理時結
證明確，復有毒品初步鑑驗報告單、台北關稅局扣押貨物、運輸
工具收據及搜索筆錄、入出境查詢結果各一紙、查獲照片一幀等
在卷可稽，且有行李箱一只及白色粉末一包查扣可證。該白色粉
末經送法務部調查局鑑定結果，確係海洛因，驗餘淨重二０七四
．八八公克，包裝重三九一．六公克，純度為百分之七十三點四
四，有該局鑑定通知書附卷可憑，足證上訴人確有運輸及走私第
一級毒品海洛因入境之事實。上訴人於原審審理中雖辯稱：因其
友人綽號「阿輝」者事忙，請其至泰國向綽號「小陳」者取回商
業重要樣品及文件，其不知「小陳」交付之行李箱內有海洛因云
云，然如係商業樣品及文件，可以郵寄方式寄回，無大費周章、
耗費金錢專人至泰國取回之必要；如該行李箱為商業樣品及文件
，入境後要在機場大廳交予「阿輝」，上訴人亦無捨棄其原本攜
帶之行李袋，而將個人衣物放入該行李箱之理；系爭海洛因含包
裝重達二千四百多公克，上訴人既曾開啟行李箱放入其個人衣物
，應知悉其重量異常，上訴人之右手掌已斷肢，僅存大拇指，依
其手之狀況，應更無法承受系爭重量異常之行李箱蓋，更易知曉
該行李箱蓋之重量異常，上訴人所辯因右手斷肢，不知行李箱蓋
內有海洛因云云，不足採信，所辯誤以為行李箱內為商業樣品及
文件云云，亦不可取。又上訴人於檢察官偵查中及第一審第一次
調查時已坦承受「阿輝」者之委託，至泰國攜帶海洛因返台，「
阿輝」並允諾事成後會給其一個紅包，其知行李箱內有海洛因等
情不諱，亦徵上訴人確有上開犯行，其事後翻異前詞，否認犯行
，乃卸責飾詞，為不可採。又證人方國賢於第一審證稱：上訴人
在台北關稅局稽查組人員進行檢查上訴人之行李箱時，均表示不
知道行李箱夾藏何物，足見上訴人所辯其有向台北關稅局人員自
首云云，亦不足取。上訴人於八十八年及九十三年間雖曾發生車
禍，但依秀傳醫院及彰化基督教醫院函覆上訴人之病情，當時並
無因車禍致心神喪失或精神耗弱之情形，自不能認上訴人係心神
喪失或精神耗弱之人。查扣之海洛因係由在泰國之「小陳」裝箱
，該行李箱自扣案迄今已經多人觸摸，復無「小陳」之姓名年籍
資料可資比對，自無依上訴人之聲請查驗行李箱上指紋之必要。
綜上，上訴人上開犯行，事證明確，堪以認定。又以核上訴人所
為，係犯毒品危害防制條例第四條第一項之運輸第一級毒品罪及
懲治走私條例第二條第一項之私運管制物品進口罪，上訴人與綽
號「阿輝」、「小陳」之成年男子間，就上開犯行，有犯意聯絡
及行為分擔，均為共同正犯。上訴人所犯運輸第一級毒品及私運
管制物品進口罪，係一行為所觸犯，為想像競合犯，應從一重之
運輸毒品罪處斷。上訴人有前述所載之犯罪前科及執行情形，有
原審法院被告全國前案紀錄表在卷可稽，其於受有期徒刑執行完
畢，五年內再犯本件有期徒刑以上之罪，為累犯，應就運輸毒品
罪之得併科罰金刑部分加重其刑，法定本刑為死刑、無期徒刑部
分，依法不得加重。因將第一審不當之判決撤銷，適用毒品危害
防制條例第四條第一項、第十八條第一項前段、第十九條第一項
，懲治走私條例第二條第一項、第十一條，刑法第十一條前段、
第五十五條、第四十七條、第三十七條第一項，審酌雖查無上訴
人運輸毒品意在供己販賣營利之具體事證，然上訴人不思毒品對
他人身體健康及社會治安危害至深且鉅，且其本身亦因毒品而多
次進出監獄，竟仍將之運輸入境，所輸入之毒品數量甚多，純度
極高，若未被查獲而流入市面，所生毒害非輕，且犯後猶飾詞卸
責，足見並無悔意，及上訴人之素行、犯罪之手段等一切情狀，
判處無期徒刑，併依刑法第三十七條第一項規定宣告褫奪公權終
身。扣案之海洛因（驗餘淨重二０七四．八八公克），屬第一級
毒品，不問屬於犯人與否，應依毒品危害防制條例第十八條第一
項前段規定諭知沒收銷燬。扣案之毒品外包裝塑膠袋（重三九一
．六公克）係用於包裹毒品，防其裸露、潮濕，並便於攜帶，且
經鑑定機關就之與本件扣案之海洛因分別鑑析其重量，有前揭法
務部調查局鑑定通知書可憑，足證與扣案之海洛因並無不可析離
之關係，與扣案之行李箱一只，均係共犯「小陳」所有，供犯本
件運輸第一級毒品罪所用之物，本於共同正犯責任共同之原則，
應均依同條例第十九條第一項規定宣告沒收。至於上訴人運輸毒
品海洛因可得之報酬，因數額不詳，且上訴人尚未交付海洛因予
「阿輝」，故尚未收取報酬，自不得宣告沒收。經核於法並無違
誤。查原審依憑綽號「阿輝」者委託上訴人至泰國攜帶海洛因返
台及綽號「小陳」者將夾藏海洛因之行李箱在泰國交付上訴人，
並告知上訴人在上訴人入境台灣後，「阿輝」會在機場大廳等候
之事實，認定上訴人與「阿輝」、「小陳」就上開犯行，有犯意
聯絡及行為分擔，為共同正犯，並無不合。上訴意旨謂並無積極
證據足以證明上訴人與「阿輝」、「小陳」間有犯意聯絡云云，
指摘原判決不當，顯無理由。又原判決就上訴人有運輸、走私海
洛因入國境之犯罪故意，已詳述其所憑依據及理由，上訴意旨擇
取其否認犯罪部分之辯詞，謂其無犯罪故意云云，指摘原判決有
不載理由之違法，亦不足取，故其上訴為無理由，應予駁回。
據上論結，應依刑事訴訟法第三百九十六條第一項，判決如主文
。
中　　華　　民　　國　九十四　年　　二　　月　二十四　日
                      最高法院刑事第十一庭
                          審判長法官  陳　正　庸
                                法官  賴　忠　星
                                法官  王　居　財
                                法官  林　開　任
                                法官  林　立　華
      本件正本證明與原本無異
                                      書  記  官
中　　華　　民　　國　九十四　年　　三　　月　　二　　日
                                                    Ａ
